【裁判字號】    98,交易,509
【裁判日期】    981013
【裁判案由】    過失傷害
【裁判全文】
臺灣臺中地方法院刑事判決             98年度交易字第509號
公  訴  人  臺灣臺中地方法院檢察署檢察官
被      告  乙○○
上列被告因過失傷害案件，經檢察官提起公訴（98年度偵字第14
108號），本院判決如下：
    主    文
乙○○因過失傷害人，處有期徒刑貳月，如易科罰金，以新臺幣
壹仟元折算壹日。
    犯罪事實
一、乙○○於民國98年2月4日22時11分許，駕駛車牌號碼為3926
    -PX號之自用小客車，由南往北方向沿臺中市○村路○○○
    ○路一段89號前時，本應注意快車道、公共汽車招呼站十公
    尺內不得臨時停車，亦不得併排臨時停車、停車，且禁止臨
    時停車處所不得停車，臨時停車、停車時應依車輛順行方向
    緊靠道路右側；汽車臨時停車或停車，開啟或關閉車門時，
    應注意其他車輛，並讓其先行，而依當時天候晴、夜間有照
    明、現場為市區○○道路○路面乾燥、無缺陷、無障礙物、
    視距良好，並無使其不能注意遵循前開交通安全法規之情事
    ，竟疏未注意及此，率然違規將該車停放在該處即公車招呼
    站旁之外側快車道上，而未緊靠道路右側停車，適有甲○○
    騎乘車牌號碼為KZ8-053號之重型機車同向自後方而來，行
    經乙○○停放之上開自小客車左側時，乙○○復疏未注意左
    後方來車並讓其先行，即貿然開啟左側駕駛座車門，致其左
    側駕駛座車門撞擊甲○○所騎乘之機車右側，甲○○因而人
    車倒地，並滑行擦撞適在同向內側車道行進之4572-UC自用
    小客車，甲○○因此受有背部、右手第五指挫傷併關節僵直
    、上肢多處挫傷、軀幹多處挫傷；噁心、嘔吐等腦震盪後徵
    候群；前牙區頰側牙齦紅腫發炎及牙根斷裂等傷害。乙○○
    於肇事後隨即下車查看，並留在現場於有偵查犯罪職務之警
    員到場處理時，向據報前來尚不知何人犯罪之警員當場承認
    為肇事人而自首。
二、案經甲○○訴由臺中市警察局第一分局報告臺灣臺中地方法
    院檢察署檢察官偵查起訴。
    理    由
壹、證據能力部分：按被告以外之人（包括證人、鑑定人、告訴
    人、被害人及共同被告等）於審判外之陳述雖不符刑事訴訟
    法第159條之1至之4等四條之規定，而經當事人於審判程序
    同意作為證據，法院審酌該言詞陳述或書面陳述作成時之情
    況，認為適當者，亦得為證據；當事人、代理人或辯護人於
    法院調查證據時，知有刑事訴訟法第159條第1項不得為證據
    之情形，而未於言詞辯論終結前聲明異議者，視為有前項之
    同意，同法第159條之5定有明文。本件後述所引用之各項證
    據，被告及檢察官均未於言詞辯論終結前對該等證據之證據
    能力異議，且以之作為本案之證據亦屬適當，均具有證據能
    力。
貳、實體方面：
一、上揭犯罪事實，除告訴人甲○○前牙區頰側牙齦紅腫發炎及
    牙根斷裂之傷害亦係本件車禍所造成乙節外，餘均據被告乙
    ○○於警詢及偵審中坦承不諱，核與證人甲○○於審理中結
    證情節相符，並有診斷證明書計6 份、道路交通事故現場圖
    、道路交通事故調查報告表 (一) 、(二)各1份及現場照片
    16張等件在卷可稽，足認被告自白部分確與事實相符，堪可
    採信。被告雖另辯稱：告訴人上揭有關牙齒部分之傷害並非
    本件車禍所造成云云。然查，證人甲○○於審理中結證：伊
    只記得撞擊後全身很痛，手也很痛，頭也很暈，因為驚嚇到
    ，所以一直哭，當時伊有先暈過去，等到有人抱伊起來，伊
    才醒過來。嗣伊離開醫院時已約凌晨1、2點，隔天早上醒來
    即發現牙齒會痛發炎，伊即通知被告，但被告說沒有時間，
    伊即自己至附近的三合牙醫診所就診，醫生說伊前面的牙齒
    可能鬆脫，可能是撞擊後發炎，隔天，牙齒就整個鬆脫的較
    嚴重，伊即請三合牙醫把假牙拿下來，發現牙齒有斷裂等語
    明確。參之，告訴人確有因前牙區頰側牙齦紅腫發炎及牙根
    斷裂等傷害，先後於98年2月5日、6日及17日，分別至三合
    牙醫診所及王弘志牙醫診所治療等節，有告訴人提出之診斷
    證明書計4張在卷可考，益徵證人證述確與事實相符，堪可
    採信。被告空言辯稱：告訴人上揭有關牙齒部分之傷害並非
    本件車禍所造成云云，尚難採信。再按快車道、公共汽車招
    呼站十公尺內均不得臨時停車，亦不得併排臨時停車或停車
    ，禁止臨時停車處所不得停車，且臨時停車及停車時，應依
    車輛順行方向緊靠道路右側。又汽車臨時停車或停車，開啟
    或關閉車門時，應注意行人、其他車輛，並讓其先行，道路
    交通安全規則第111條第1項第1、2、5款、第2項、第112條
    第1項第1款、第10款、第2項及第3項分別定有明文。查，被
    告因上揭違規停車，並貿然開啟車門，致擦撞適行經該處由
    告訴人甲○○所騎乘之機車而發生事故，業如前述，被告違
    規停車在前，復於停車向外開啟車門時，未注意車輛，並讓
    其先行，且依當時情形，並無不能注意之情事，竟疏於注意
    及此，而貿然開啟駕駛座車門撞擊告訴人所騎機車右側，告
    訴人因此人車倒地，並滑行擦撞適在同向內側車道行進之45
    72-UC自用小客車，造成告訴人受有上開傷害，被告就上開
    事故之發生顯有過失，且被告上開過失行為與告訴人所受前
    揭傷害結果間，具有相當因果關係。綜上所述，本件事證明
    確，被告犯行堪予認定。
二、核被告所為，係犯刑法第284條第1項前段之過失傷害罪。被
    告於肇事後，即留在現場，於有偵查權限之公務員發覺犯罪
    之前，向到場之員警陳述肇事經過，並當場承認為肇事者，
    業據被告供陳在卷，核與證人甲○○於審理中結證情節相符
    ，被告自首而接受裁判，所犯過失傷害犯行，爰依刑法第62
    條前段之規定減輕其刑。爰審酌被告前無犯罪紀錄，有臺灣
    高等法院被告前案紀錄表1份在卷可稽，素行尚佳；被告為
    圖一己之便，率然違規停車後復貿然開啟車門而肇事，實過
    於輕忽他人行車安全、告訴人所受前揭傷害程度，被告犯罪
    後坦承過失犯行，惟矢口否認告訴人上揭有關牙齒部分之傷
    害係本件車禍造成，迄今僅曾賠償告訴人新臺幣1萬元，尚
    未與告訴人達成和解等一切情狀，量處如主文所示之刑，並
    諭知易科罰金之折算標準。再者，刑法第41條雖於98年1月
    21 日修正公布，並自98年9月1日施行，其中第2項增列得易
    科罰金而未聲請易科罰金者，得以提供社會勞動6小時折算1
    日，易服社會勞動，惟此係屬判決確定後如何執行之問題，
    而就得易科罰金之條件及折算標準，刑法第41條第1項並無
    修正，自無新舊法適用比較之問題，附此敘明。
據上論斷，應依刑事訴訟法第299條第1項前段，刑法第284條第1
項前段、第62條前段、第41條第1項前段，刑法施行法第1條之1
第1項、第2項前段，判決如主文。
中    華    民    國    98    年    10    月    13    日
                        交通法庭法  官  江奇峰
以上正本證明與原本無異。
如不服本判決應於收受判決後10日內向本院提出上訴書狀，並應
敘述具體理由；其未敘述上訴理由者，應於上訴期間屆滿後20日
內向本院補提理由書（均須按他造當事人之人數附繕本）「切勿
逕送上級法院」。
                                書記官  江慧貞
中    華    民    國    98    年    10    月    13    日
附錄：本案論罪科刑法條全文
刑法第284條第1項：
因過失傷害人者，處6 月以下有期徒刑、拘役或5 百元以下罰金
，致重傷者，處1 年以下有期徒刑、拘役或5 百元以下罰金。


司法院資訊處製作；財團法人民間司法改革基金會備份。
